【裁判字號】    95,易,560
【裁判日期】    950908
【裁判案由】    贓物
【裁判全文】
臺灣彰化地方法院刑事判決        九十五年度易字第五六０號
公  訴  人  臺灣彰化地方法院檢察署檢察官
被      告  乙○○
上列被告因贓物案件，經檢察官提起公訴（九十五年度偵字第三
０九一號），本院判決如下：
    主  文
乙○○故買贓物，累犯，處有期徒刑伍月，如易科罰金，以佰
元折算壹日。
    事  實
一、乙○○前曾於民國九十一年八月一日，因過失傷害案件，經
    本院以九十一年度交易字第四二號判處有期徒刑五月，得易
    科罰金確定，並已於九十一年十一月二十日易科罰金執行完
    畢。詎仍不知警惕，於九十三年九月初某日，明知真實姓名
    不詳、綽號「大哥」之成年男子向其兜售、未懸掛號牌之車
    牌號碼Ｂ八─八三六三號自小客車一部（為甲○○所有，於
    九十三年八月十一日下午七時許，在臺中市北屯區○○○○
    街與安順二街口失竊），係來源不明之贓物，因貪圖便宜，
    竟基於故買贓物之犯意，在彰化縣福興鄉○○路旁，以新臺
    幣（下同）一萬五千元之低價，向前開綽號「大哥」之成年
    男子買受前揭自小客車，並將前開汽車零件拆解變賣。嗣於
    九十五年三月二十一日下午三時三十分許，為警循線在彰化
    縣福興鄉○○街一二九之五號旁空地查獲，並起出前揭自小
    客車遭拆卸變賣剩餘之四片車門、左、右葉子板、引擎蓋、
    後行李蓋、前、後保險桿（前揭物品均已由警方發還與甲○
    ○領回）等物扣案。
二、案經甲○○訴由彰化縣警察局鹿港分局報請臺灣彰化地方法
    院檢察署檢察官偵查起訴。
    理  由
一、本件有關以下所引用被告乙○○以外之人於審判外之陳述，
    而不符合刑事訴訟法第一百五十九條之一至第一百五十九條
    之四之規定者，業經公訴人及被告於本院準備程序明示同意
    作為證據，且經本院於審理時當庭直接提示而為合法之調查
    ，公訴人及被告亦未於言詞辯論終結前聲明異議，本院審酌
    前開證據作成或取得之狀況，並無非法或不當取證之情事，
    且亦無顯不可信之情況，故認為適當而得以作為證據，是前
    開證據依刑事訴訟法第一百五十九條之五之規定具有證據能
    力，核先敘明。
二、訊據被告乙○○固坦認有於上揭時、地，以一萬五千元之價
    格，向真實不詳、綽號「大哥」之成年男子，買入未懸掛牌
    照之車牌號碼Ｂ八─八三六三號自小客車一部等情不諱，然
    矢口否認有何故買贓物之犯行，辯稱：伊不知所購買之上開
    自小客車係他人失竊之贓車云云。惟查：
（一）警方於起獲上開自小客車零件後，係根據扣案車門玻璃上
      所印製之引擎號碼而查悉該部自小客車之車號為Ｂ八─八
      三六三號一節，有現場照片二幀及「車輛竊盜、車牌失竊
      資料個別查詢報表─查詢車輛認可資料」一份在卷可資比
      對；又前開自小客車一部，係被害人甲○○所有而於九十
      三年八月十一日下午七時許，在臺中市北屯區○○○○街
      與安順二街口失竊等情，亦據證人甲○○於警詢證述屬實
      ，是被告向綽號「大哥」之成年男子所買入之前開自小客
      車，確係車牌號碼Ｂ八─八三六三號自小客車，且係被害
      人甲○○失竊之贓車一情，已足認定。
（二）又被告平日從事修車工作，依其修車之專業經驗而為判斷
      ，前開自小客車於其買受時之價值約為十一、二萬元，且
      被告購買上開自小客車時，該車並未懸掛號碼，綽號「大
      哥」之成年男子亦未交付行車執行等車籍資料之來源證明
      等情，已據被告於警、偵訊時供明；被告於本院準備程序
      復稱：「當時綽號大哥的人告訴我，車子是他自己的，引
      擎壞掉不想修理，他沒有告訴我原來的牌照如何處理．．
      ．他告訴我車子因為違規，車牌已經為警拔走了，當時我
      並沒有想到這是贓車」云云，是被告就綽號「大哥」之男
      子有無告知其上開自小客車之牌照未懸掛於車上之原因，
      於本院準備程序先、後所述已有未符，且被告購買上開自
      小客車時，該車並未懸掛車牌，復無任何車籍或報廢資料
      可資查考，被告不知交易對象即綽號「大哥」之成年男子
      之真實姓名、年籍，並以遠低於市價之一萬五千元買入該
      車，則被告主觀上顯已明知上開綽號「大哥」之成年男子
      前來兜賣之車輛，係屬來源不明之贓車，被告辯稱：伊不
      知係贓車云云，顯係事後卸責之詞，無可採信。
（三）此外，復有贓物認領保管單一紙及查獲現場照片十幀在卷
      可佐，本件事證明確，被告犯行洵堪認定。
三、查被告行為後，於九十四年二月二日修正公布之刑法，已自
    九十五年七月一日起生效施行，經參照最高法院九十五年度
    第八次刑事庭會議決議內容，依現行刑法第二條第一項之規
    定，就與被告罪刑有關之主刑罰金刑、累犯及易科罰金之折
    算標準等一切情形，綜其全部罪刑之結果而為比較之結果（
    詳見附表所載），應適用被告行為時之刑法（即修正前之刑
    法）相關規定。是核被告所為，係犯刑法第三百四十九條第
    二項之故買贓物罪（該條文本身未修正）。又被告前曾於九
    十一年八月一日，因過失傷害案件，經本院以九十一年度交
    易字第四二號判處有期徒刑五月，得易科罰金確定，並已於
    九十一年十一月二十日易科罰金執行完畢，有臺灣彰化地方
    法院檢察署刑案資料查註紀錄表、臺灣高等法院被告全國前
    案紀錄表各一份在卷可考，其於五年以內再犯本件有期徒刑
    以上之罪，為累犯，應依修正前刑法第四十七條之規定加重
    其刑。爰審酌被告之素行、犯罪之動機、目的、手段、所故
    買贓物之價值、使告訴人甲○○失竊之物追緝困難所生之損
    害及其犯罪後之態度等一切情狀，量處如主文所示之刑，並
    依修正前刑法第四十一條第一項前段、修正前罰金罰鍰提高
    標準條例第二條（現已刪除）之規定，併為諭知易科罰金之
    折算標準，以示懲儆。
四、至警方於前揭查獲現場所起出之扣案汽車升降機一台、乙炔
    焊、汽動扳手及扳手各一組，雖均屬被告所有之物，且其中
    部分工具係其於買入車牌號碼Ｂ八─八三六三號車輛之後，
    供以拆解該車所用之物等情，已據被告供明在卷，然上開工
    具並非被告犯故買贓物之罪時所用之物，且非屬違禁物，核
    與沒收之要件不符，爰不予宣告沒收之，附此敘明。
五、應不另為無罪諭知之部分：
（一）公訴意旨另略以：被告乙○○明知真實姓名、年籍均不詳
      、綽號「大哥」之成年男子所兜售之豐田廠牌之自小客車
      一部（車牌號碼不詳）係來路不明之贓車，竟於九十三年
      九月間某日，在彰化縣福興鄉某處，以一萬五千元之代價
      故買之。嗣於九十五年三月二十一日下午三時三十分許，
      在彰化縣福興鄉○○街一二九之五號為警循線查獲，並起
      出上開自小客車之前、後保險桿、大燈及角燈各二個扣案
      ，因認被告此部分另涉有刑法第三百四十九條第二項之故
      買贓物罪嫌。
（二）按犯罪事實應依證據認定之，無證據不得認定犯罪事實，
      刑事訴訟法第一百五十四條第二項定有明文。復按刑法所
      定之故買贓物罪，係以行為人有償取得之物係贓物為其要
      件，又所稱「贓物」，則指他人因侵害財產法益之罪所得
      之物而言，倘行為人所購買者並非「贓物」，自與故買贓
      物罪之構成要件未符。
（三）公訴人認被告涉有此部分之竊盜罪嫌，無非係以被告於警
      、偵訊之供述在卷可憑，及有上開前、後保險桿、大燈及
      角燈各二個扣案為其論據。惟質之被告固坦認有於前揭時
      、地，於向綽號「大哥」之成年男子買入車牌號碼Ｂ八─
      八三六三號車輛之同時，另以一萬五千元之價格，買受上
      開豐田廠牌之自小客車等情不諱，然堅決否認有何此部分
      之故買贓物犯行，辯稱：伊不知該車輛係贓車一語。經查
      ：前開扣案之前、後保險桿、大燈及角燈各二個等物，警
      方並未查得有被害人主張係其所有因他人財產犯罪而遭侵
      害之物，且公訴人亦未舉證前開車輛零件係屬刑法上所定
      之「贓物」，是既無法確認被告所買受之車輛係屬贓車，
      自難就被告此部分之行為，論以刑法上之故買贓物罪。此
      外，復查無其他積極確切之證據，足資證明被告有何公訴
      人起訴之此部分故買贓物犯行，不能證明被告犯有該部分
      之罪，惟公訴人認此部分與前開被告經判決有罪之故買贓
      物犯行間，具有想像競合犯之裁判上一罪關係，爰不另為
      無罪之諭知。
據上論斷，應依刑事訴訟法第二百九十九條第一項前段，刑法第
二條第一項前段、第三百四十九條第二項，修正前刑法第四十七
條、第四十一條第一項前段，罰金罰鍰提高標準條例第一條前段
，修正前罰金罰鍰提高標準條例第二條，判決如主文。
本案經檢察官陳茂亭到庭執行職務
中    華    民    國  九十五  年    九   月    八     日
                  刑事第二庭    審判長法官  王義閔
                                法      官  鄭舜元
                                法      官  李雅俐
以上正本證明與原本無異。
如不服本判決，應於判決送達後十日內，向本院提出上訴狀（須
附繕本），上訴於臺灣高等法院臺中分院。
告訴人或被害人對於判決如有不服具備理由請求檢察官上訴者，
其上訴期間之計算係以檢察官收受判決正本之日期為準。
中    華    民    國  九十五  年    九  月      八    日
                                法院書記官  陳秀娟
附錄論罪科刑法條：
刑法第三百四十九條第二項：
搬運、寄藏、故買贓物或為牙保者，處五年以下有期徒刑、拘役
或科或併科一千元以下罰金。
附  表：（刑法修正前、後與被告罪刑有關規定之比較─依附表
          編號五所示綜合比較之結論，應適用修正前之刑法相
          關規定。）
一、刑法第三百四十九條第二項之條文本身並未修正（至有關被
    告行為後，於九十五年六月十四日增訂，並自同年七月一日
    起生效施行之刑法施行法第一條之一之規定，就其所定罰金
    數額提高之倍數，與被告行為時之罰金罰鍰提高標準條例第
    一項前段所定罰金數額得提高之最高倍數相同）。
二、(一)修正事項：主刑之罰金刑。
    (二)修正前刑法第三十三條第五款：「罰金：（銀元）一元以
      上。」
    (三)修正後刑法第三十三條第五款：「罰金：新臺幣一千元以
      上，以百元計算之。」
    (四)比較結果：修正後之規定並非有利於被告。
三、(一)修正事項：累犯。
    (二)修正前：
      (1)刑法第四十七條：「受有期徒刑之執行完畢，或受無期
        徒刑或有期徒刑一部之執行而赦免後，五年以內再犯有
        期徒刑以上之罪者，為累犯，加重本刑至二分之一。」
      (2)刑法第四十九條：「累犯之規定，於前所犯罪依軍法或
        於外國法院受裁判者，不適用之。」
    (三)修正後：
      (1)刑法第四十七條：「（第一項）受徒刑之執行完畢，或
        一部之執行而赦免後，五年以內故意再犯有期徒刑以上
        之罪者，為累犯，加重本刑至二分之一。（第二項）第
        九十八條第二項關於因強制工作而免其刑之執行者，於
        受強制工作處分之執行完畢或一部之執行而免除後，五
        年以內故意再犯有期徒刑以上之罪者，以累犯論」。
      (2)刑法第四十九條：「累犯之規定，於前所犯罪在外國法
        院受裁判者，不適用之」。
    (四)比較結果：依修正前、後之規定，被告均構成累犯。
四、(一)修正事項：易科罰金之折算標準。
    (二)修正前刑法第四十一條第一項前段：「犯最重本刑為五年
      以下有期徒刑以下之刑之罪，而受六個月以下有期徒刑或
      拘役之宣告，因身體、教育、職業、家庭之關係或其他正
      當事由，執行顯有困難者，得以一元以上三元以下折算一
      日，易科罰金。」，又依被告行為時之易科罰金折算標準
      ，依修正前之罰金罰鍰提高標準條例第二條（現已刪除）
      之規定，就其原定數額提高為一百倍折算一日。
    (三)修正後刑法第四十一條第一項前段：「犯最重本刑為五年
      以下有期徒刑以下之刑之罪，而受六個月以下有期徒刑或
      拘役之宣告者，得以新臺幣一千元、二千元或三千元折算
      一日，易科罰金。」
    (四)比較結果：修正後之規定並非有利於被告。
五、結論：綜上所述，依現行刑法第二條第一項：「行為後法律
    有變更者，適用行為時之法律。但行為後之法律有利於行為
    人者，適用最有利於行為人之法律。」之從舊從輕規定，因
    修正後刑法對被告並非有利，故仍應依刑法第二條第一項前
    段之規定，適用被告行為時之刑法（即修正前之刑法）相關
    規定。


司法院資訊處製作；財團法人民間司法改革基金會備份。
